臺灣板橋地方法院刑事判決　　　　　　　100年度重訴字第3號
公　訴　人　臺灣板橋地方法院檢察署檢察官
被　　　告　黃金龍
指定辯護人　賴以祥律師
上列被告因違反槍砲彈藥刀械管制條例案件，經檢察官提起公訴
（99年度偵緝字第3060號），本院判決如下：
    主  文
黃金龍無罪。
    理  由
一、公訴意旨略以：被告黃金龍前因施用毒品案件，經臺灣士林
    地方法院以86年度訴字第356 號判處有期徒刑7 月確定，另
    因販賣毒品案件，經臺灣高等法院以86年度上訴字第4933號
    判處有期徒刑5 年6 月，經提起上訴，最高法院以87年度臺
    上字第1504號駁回上訴而確定，上開二罪定應執行有期徒刑
    5 年10月確定，於民國89年5 月10日縮短刑期假釋出監，嗣
    經撤銷假釋，於92年4 月28日再入監執行殘刑，於94年9 月
    11日縮刑期滿執行完畢出監。詎仍不知悔改，明知非經中央
    主管機關許可，不得販賣可發射子彈具有殺傷力之各式手槍
    及子彈，竟基於販賣可發射子彈具有殺傷力之各式手槍及子
    彈之犯意，先於不詳時地，取得具有殺傷力之仿WALTHER 廠
    PPK ／S 型半自動手槍所製造之槍枝，換裝土造金屬槍管而
    成之改造手槍1 枝（槍枝管制編號：0000000000號）及具殺
    傷力之非制式子彈6 顆（其中5 顆為金屬彈殼組合直徑8.0
    ±0.5mm 金屬彈頭而成，其中1 顆為金屬彈殼組合直徑8.0
    mm彈頭而成）後，於97年6 、7 月間某日，在黃心昌位於臺
    北縣三重市（已改制為新北市三重區○○○街283 之6 號9
    樓住處，以新臺幣（下同）3 萬元之代價，販賣予黃心昌（
    所涉違反槍砲彈藥刀械管制條例部分，業經本院以98年度訴
    字第1690號判處應執行有期徒刑2 年2 月確定，現執行中）
    ，黃心昌並將上開槍彈藏放在臺北縣板橋巿（已改制為新北
    市板橋區○○○街13巷30號4 樓。嗣於98年1 月16日12時35
    分許，為警在上開處所查獲，並扣得上開手槍及子彈。因認
    被告涉有槍砲彈藥刀械管制條例第8 條第1 項之販賣可發射
    子彈具有殺傷力之改造手槍罪及同條例第12條第1 項之販賣
    子彈罪嫌（起訴書誤載為槍砲彈藥刀械管制條例第12條第4
    項，業經公訴人於本院審理中當庭更正）等語。
二、按被告未經審判證明有罪確定前，推定其為無罪；又犯罪事
    實應依證據認定之，無證據不得認定犯罪事實；又不能證明
    被告犯罪者，應諭知無罪之判決，刑事訴訟法第154 條第1
    項、第2 項及第301 條第1 項分別定有明文。又認定犯罪事
    實所憑之證據，雖不以直接證據為限，間接證據亦包括在內
    ；然而無論直接或間接證據，其為訴訟上之證明，須於通常
    一般之人不致有所懷疑，而得確信其為真實之程度者，始得
    據為有罪之認定，倘其證明尚未達到此一程度，而有合理之
    懷疑存在時，即無從為有罪之認定（最高法院76年臺上字第
    4986號判例參照）。且認定不利於被告之事實，須依積極證
    據，苟積極證據不足為不利於被告事實之認定時，即應為有
    利於被告之認定，更不必有何有利之證據（最高法院30年上
    字第816 號判例參照）。又犯槍砲彈藥刀械管制條例之罪，
    於偵查或審判中自白，並供出全部槍砲、彈藥之來源及去向
    ，因而查獲者，減輕或免除其刑；拒絕供述者，得加重其刑
    至三分之一，槍砲彈藥刀械管制條例第18條第4 項定有明文
    。故持有或寄藏槍械者之供述，雖非絕無證據能力，但為防
    範其作利己損人之不實供述，自須擔保該項供述之真實性，
    始得作為判斷之依據。故事實審法院必須調查其他證據，以
    資審認，必至因其他證據之證明力已可確信該項供述為真實
    而無合理之懷疑時，始得據為對他人不利之認定。
三、次按被告以外之人於審判外之言詞或書面陳述，除法律有規
    定者外，不得作為證據，刑事訴訟法第159 條第1 項定有明
    文。又被告以外之人於審判外之陳述，雖不符前4 條之規定
    ，而經當事人於審判程序同意作為證據，法院審酌該言詞陳
    述或書面陳述作成時之情況，認為適當者，亦得為證據。當
    事人、代理人或辯護人於法院調查證據時，知有第159 條第
    1 項不得為證據之情形，而未於言詞辯論終結前聲明異議者
    ，視為有前項之同意，刑事訴訟法第159 條之5 亦定有明文
    。查本件所援引之下列事證（詳後述），或有部分證據屬被
    告以外之人於審判外之陳述，而為傳聞證據，就上開事證，
    公訴人、被告及辯護人均明知此情，且皆未於本院審理過程
    中聲明異議，又本院審酌前開證人陳述及書證作成時之情況
    均屬正常，並無違法取證之情事，與本案相關之待證事實具
    有關連性，是認適當作為證據，依前開刑事訴訟法第159 條
    之5 之規定，認上開證據均具有證據能力。
四、公訴意旨認被告黃金龍涉有槍砲彈藥刀械管制條例第8 條第
    1 項、第12條第1 項之販賣具殺傷力之改造手槍、子彈罪嫌
    ，無非係以證人黃心昌於偵查及其與李偉傑於本院98年度訴
    字第1690號（下稱本院前案）審理中之證述、扣案槍枝、子
    彈、槍彈鑑定書、蒐證照片、新北市政府警察局搜索扣押筆
    錄、扣押物品目錄表等件為其主要論據。訊據被告固坦承曾
    前往黃心昌位於新北市○○區○○街283 之6 號9 樓之住處
    ，然堅詞否認有何販賣前揭槍枝、子彈之犯行，並辯稱：伊
    未曾持有扣案之槍枝、子彈，亦未曾販賣槍彈予黃心昌或「
    小梁」，伊與黃心昌、李偉傑、張四維彼此均認識，且時常
    在一起，但黃心昌等人在張四維位於新北市○○區○○街13
    巷30號4 樓之住處遭警查獲時，只有伊不在現場，加上外傳
    伊是線民，時常被通緝卻總是可以交保，故黃心昌等人可能
    因此誤以為本件是伊所檢舉等語；辯護人則為被告辯護稱：
    證人黃心昌於他案警詢、偵查中均僅供稱扣案槍枝係在路邊
    拾獲，至證人李偉傑部分則僅證稱見到被告與「小梁」準備
    買賣槍枝，但後來沒有成立，且並未提及曾見聞被告嗣後與
    黃心昌另有槍枝之交易，是證人黃心昌、李偉傑之證言均無
    從證明被告有涉犯本件販賣槍彈之事實等語。經查：
  (一)證人黃心昌雖於本院前案準備程序、審理中供稱：伊所持有
    具殺傷力仿WALTHER 廠PPK ／S 型半自動手槍1 支及非制式
    子彈6 顆則均係於97年6 、7 月間，向被告黃金龍以3 萬元
    之代價，在三重永福街283 之6 號9 樓住處購得；另外不具
    殺傷力仿GLOCK 廠17型半自動手槍是伊於97年10月間，在環
    河南路河堤邊拾獲；前開具殺傷力之槍彈本來是伊朋友「小
    梁」要買，而被告曾提及想要賣槍，伊因此介紹「小梁」與
    被告認識，並至伊住處談好以3 萬元成交，但「小梁」一直
    沒有拿錢過來，後來伊基於道義才買下該槍彈，被告便拿槍
    到伊住處，伊並付款3 萬元予被告，該筆價金好像是分2次
    給付予被告等詞（見本院98年度訴字第1690號影卷第8 頁背
    面、第9 頁背面、第15頁），及嗣於本案審理中到庭證述：
    李偉傑跟伊說有人要賣槍，剛好「小梁」要買，因此伊便約
    「小梁」至住處談，另由李偉傑帶被告過來，當天伊等4 人
    都在房間內看一下槍枝，被告與「小梁」並說好以3 萬元成
    交，但「小梁」沒帶錢，因此約定隔天再帶槍來交易，「小
    梁」嗣後說不買，但已經跟被告說好，伊才跟李偉傑說要買
    下前開槍彈；伊不喜歡被告至伊住處，故被告僅有第一次出
    現在伊住處，之後均是透過李偉傑與被告交易，槍是由李偉
    傑交付予伊，價金部分伊則係分2 次交由李偉傑轉交被告；
    「小梁」與被告買賣槍彈當天，伊讓二人自行議價，原先說
    3 萬5 千元，後來以3 萬元成交；交易當時有附上4 、5 顆
    子彈，應是鑑定報告照片11所示之5 顆子彈；伊決定買下槍
    彈後，均係由李偉傑幫忙與被告居中聯繫，因李偉傑與被告
    比較熟悉等情（見本院卷第89頁背面至第95頁），依此，固
    可見證人黃心昌對於向被告購買槍彈之基本事實於本院前後
    案件審理中所述大致相符，然對照證人黃心昌於本院前案警
    詢、偵查中對於查扣槍枝來源之交代，卻均一致供稱：克拉
    克改造手槍是綽號「阿龍」之男子於1 個月前在板橋林家花
    園附近路旁交付給伊，因當時「阿龍」欠伊1 萬元，便用槍
    抵債；另外，PPK 型號之手槍、子彈6 顆、霰彈等是伊於3
    個月前在三重環河南路路邊拾獲等語（見98年度偵字第3402
    號偵查卷第6 頁、第43頁），迨至扣案槍彈鑑識報告回覆後
    ，於本院前案準備程序中始翻異前詞，首次供出被告為販賣
    槍彈之人，復於本案審理中經本院質以：「警詢及偵查都說
    到克拉克手槍是阿龍抵債的，仿WALTHER 廠PPK ／S 型半自
    動手槍是撿到的，為何與本院另案審理時說的不同？」；證
    人黃心昌陳稱：當時為了逃避警察，不想牽扯那麼多，又之
    後有查到黃金龍資料，伊才會這樣說云云（見本院卷第95頁
    ）。縱觀證人黃心昌歷次所述，其就遭查扣槍彈之來源、持
    有時間之起點，前後所述顯相齲齬，參諸證人黃心昌於本院
    審理時經質以為何警詢、偵訊時所述與審理中陳述不同，其
    雖以前開情詞置辯，然證人黃心昌倘係於97年6 、7 月間向
    被告購得前開槍彈，嗣於同年10月間再偶然拾得仿GLOCK 廠
    17 型 半自動手槍，於98年1 月16日即為警查獲，對於前開
    槍枝之來源應尚記憶深刻，又其指證被告之犯罪情節又屬單
    純，當無混淆誤認之理，豈可能歷次對於持有槍彈來源之交
    代有如此重大之歧異；此外，證人黃心昌於本案查獲前，其
    與被告間不乏共同之朋友，此可觀諸證人李偉傑、張四維於
    本院審理中之證述即明（見本院卷第95頁背面、第140 頁）
    ，是證人黃心昌如欲取得被告之真實姓名等人別資料自非難
    事，然其於警詢、偵查中均無隻字片語提及被告販賣槍枝之
    事，遲至本院前案準備程序中始供出上情，真實動機為何實
    難不啟人疑竇，是其所稱其持有具殺傷力之前揭槍彈均為向
    被告購買一節，是否屬實，即有疑義。
  (二)再者，公訴人雖另援引證人李偉傑於本院前案審理時之證詞
    為憑，惟查，證人李偉傑於本院前案審理中先是證稱：伊知
    道黃心昌持有槍枝係因黃心昌曾在住處向伊提及友人「小梁
    」要買槍，講完沒多久，「小梁」便到黃心昌住處，後來還
    有位綽號金龍之人（經當庭指認為被告）帶槍來黃心昌家，
    之後詳細購槍情形伊不清楚，僅在旁邊聽聞當天好像有決定
    以多少錢購買，但買槍之人不知是錢不夠還是沒有帶錢，故
    當場未成交，但有承諾事後會帶錢過來，被告便將槍留在黃
    心昌處，後來聽說「小梁」沒來付錢取槍；當天伊有看到槍
    是銀色的，子彈是銅色的，不是很多顆，約3 、4 顆等語（
    見本院98年度訴字第1690號影卷第14至15頁）；嗣於本案審
    理中卻證述：伊不記得前次作證時有提到「小梁」，本案係
    被告拿槍去黃心昌住處，並稱要賣2 萬5 千元，但黃心昌沒
    那麼多錢，所以先給被告1 萬5 千元，買方是黃心昌，賣方
    是被告；被告跟伊提過有槍要賣，黃心昌說有興趣，伊便帶
    被告去黃心昌住處，槍枝當天即留在該處，不清楚黃心昌如
    何交付餘款1 萬元給被告；伊與被告前往黃心昌住處時，「
    小梁」沒有在場，僅記得「小梁」有託黃心昌幫忙找槍，被
    告離開後，「小梁」才過來，但「小梁」身上沒有那麼多錢
    ，才沒將槍取走；「小梁」還沒到黃心昌住處前，黃心昌便
    已交付1 萬5 千元給被告，印象中「小梁」沒有跟被告碰面
    ；被告與伊前往黃心昌住處時，便直接與黃心昌談槍枝價格
    ，被告開價2 萬5 千元，黃心昌即接受，當時除買賣槍枝1
    把外，另外子彈約有5 、6 顆，均是被告當天即交給黃心昌
    ，伊僅一開始介紹被告與黃心昌買賣槍枝，之後便由該二人
    自行處理等詞（見本院卷第140 至144 頁），足見證人李偉
    傑關於被告與黃心昌交易槍枝之過程，不論在「交易之主體
    」、「交易之價格」，抑或「交易槍彈之數量」及「買賣槍
    彈、價金交付之時間方式」等節，所述不僅前後迥異，且與
    證人黃心昌前揭證詞更屬南轅北轍，倘證人黃心昌所述屬實
    ，證人李偉傑不僅為本件交易之介紹人，且因其與被告關係
    不佳，故多數槍彈之交易行為皆係透過證人李偉傑完成，依
    此，證人李偉傑對此交易之歷程當亦有相當程度之瞭解，縱
    因隨時日之間隔而使部分記憶漸趨模糊，未必能洞悉事實發
    生過程之每一細節及全貌，亦應不致對於前述交易過程之若
    干重要事實與證人黃心昌所述有如此多之歧異存在，然證人
    李偉傑卻對於買賣雙方究係何人乙節即與證人黃心昌所述二
    相齲齬，是既證人李偉傑之證詞有前述瑕疵可指，自不足作
    為補強證據以擔保證人黃心昌於本院前案供述之真實性。
  (三)此外，質諸證人張四維於本院審理中固證稱：黃心昌借住在
    伊住處前，李偉傑曾在車上向伊提及黃心昌要跟被告買1 把
    改造手槍云云（見本院卷第95至98頁），然此證詞係證人張
    四維輾轉自證人李偉傑聽聞而來，並非其親身見聞之事實，
    真實性已有可疑，又其消息來源即證人李偉傑經本院就前述
    各節一一質問之，其所述又與證人黃心昌有重大歧異之處，
    已敘明如前，是亦難遽採證人張四維之前揭證詞為不利於被
    告之認定；又況，證人張四維於同次審理中亦證稱：伊於98
    年1 月16日與黃心昌同遭警查獲時，因採尿送驗之結果呈陽
    性反應，故約1 個月後員警再次通知伊至縣刑大再次製作筆
    錄，嗣後於製作筆錄時伊與某位員警曾提到被告，該員警因
    此提及被告曾帶同警方前往黃心昌位於三重之住處查獲黃心
    昌；伊知道此事後，隨即告知黃心昌，當時李偉傑已被逮捕
    ，故事後才得知，伊應該還有跟與被告間一些共同認識之朋
    友提過此事等情明確（見本院卷第97頁背面至第99頁），復
    經本院依職權調取臺灣板橋地方法院檢察署98年度毒偵字第
    1804號偵查卷附證人張四維毒品案件之警詢筆錄（見本院卷
    第123 至12 5頁），足徵證人張四維於98年2 月17日確曾因
    施用毒品案件至警局製作筆錄，核與證人張四維前揭證述之
    情節相符，嗣再經本院傳訊證人即員警吳順男到庭作證，其
    雖否認有被告曾帶同警方前往查獲黃心昌之事（見本院卷第
    138 頁背面至第140 頁），然縱認證人張四維所述被告為警
    方線民一事為未經詳予查證之謠言，惟倘其以訛傳訛，衡情
    自足以令證人黃心昌因此對被告心懷怨隙，依此，堪認被告
    前開辯稱：外傳伊是線民，時常被通緝卻總是可以交保，故
    黃心昌等人可能因此誤以為本件是伊所檢舉等語，並非全然
    無據，是本院認證人黃心昌係因持有槍彈被查獲，法律既規
    定自白並供出來源及去向，得減輕或免除其刑，為免證人黃
    心昌為獲邀減刑寬典，而為不實之陳述，其供述自有合理懷
    疑其真實性，又參酌被告與證人黃心昌間可能因前述情形而
    結怨之情況下，在無其他充分補強證據以擔保其供述之真實
    性前，對於證人黃心昌所述自難盡信。又扣案槍枝、子彈、
    槍彈鑑定書、蒐證照片、新北市政府警察局搜索扣押筆錄及
    扣押物品目錄表等書物證至多僅能證明證人黃心昌持有具殺
    傷力槍彈之事實，並無從認定被告有何販賣本件具殺傷力槍
    彈予證人黃心昌之事實。從而，被告是否確有證人黃心昌、
    李偉傑指稱販賣槍彈之行為，實堪存疑。
五、綜上所述，公訴人所提出之證人黃心昌、李偉傑之證述、扣
    案槍枝、子彈、槍彈鑑定書、蒐證照片、新北市政府警察局
    搜索扣押筆錄、扣押物品目錄表等件，均難認被告黃金龍有
    何販賣槍枝、子彈之犯罪事實，本案復查無其他積極證據足
    資證明被告有何公訴意旨所指之犯行，依照前開之說明，自
    應為被告黃金龍無罪之諭知。
據上論斷，應依刑事訴訟法第301條第1項前段，判決如主文。
本案經檢察官吳孟竹到庭執行職務。
中    華    民    國   100    年    5     月    24    日
                  刑事第九庭  審判長法  官  李幼妃
                                    法  官  張紹省
                                    法  官  鄭凱文
上列正本證明與原本無異。
如不服本判決，應於判決送達後10日內敘明上訴理由，向本院提
出上訴狀 (應附繕本) ，上訴於臺灣高等法院。其未敘述上訴理
由者，應於上訴期間屆滿後20日內向本院補提理由書「切勿逕送
上級法院」。
                                    書記官  陳筱惠
中    華    民    國   100    年    5     月    25    日